臺灣高等法院臺南分院刑事判決　　　　100年度上訴字第733號
上　訴　人　臺灣臺南地方法院檢察署檢察官
被　　　告　洪健
選任辯護人　黃溫信律師
　　　　　　徐美玉律師
　　　　　　黃紹文律師
上列上訴人因被告違反槍砲彈藥刀械管制條例案件，不服臺灣臺
南地方法院99年度訴字第564 號中華民國100年5月11日第一審判
決（起訴案號：臺灣臺南地方法院檢察署99年度偵字第3866號）
，提起上訴，本院判決如下：
    主  文
上訴駁回。
    理  由
一、公訴意旨略以：被告洪健明知以彈匣填充高壓氣體為發射
    動力而具有殺傷力之空氣長槍，非經中央主管機關許可，均
    不得販賣、持有，竟於民國93年間之不詳時間，在臺南市○
    ○○路之某不知名之玩具店，以新臺幣（下同）一萬元之價
    格，向真實姓名年籍不詳之成年人購得具有殺傷力之空氣長
    槍一枝（槍枝管制編號0000000000號）後而持有之，供己把
    玩。嗣因缺錢花用，於99年2 月初某日，在臺南市○區○○
    街85號住處，以電腦登入雅虎奇摩露天拍賣網站，以「tige
    rjm 」之拍賣者帳號，在該網站上刊登販賣上開空氣長槍之
    廣告，並以網路拍賣價格7,000 元起標販售圖利，適經執行
    網路巡邏勤務之高雄縣警察局岡山分局（現改制為高雄市政
    府警察局岡山分局）員警發現上開網頁資料，乃上網偽稱欲
    購買該空氣長槍，雙方約定於99年2月24日晚上9時許，在臺
    南市○○街處交易，而洪健亦依約於上開時、地出現欲與
    警交易時，為警當場查獲，並扣得上開空氣長槍1 枝、內部
    零件1組及彈匣3個而販賣未遂。因認洪健涉犯槍砲彈藥刀
    械管制條例第8條第4項未經許可持有具有殺傷力之空氣槍罪
    及同條例第8條第5項、第1 項之未經許可販賣具有殺傷力之
    空氣槍未遂罪等罪嫌。
二、按犯罪事實應依證據認定之，無證據不得認定犯罪事實，又
    不能證明被告犯罪或其行為不罰者，應諭知無罪之判決，刑
    事訴訟法第154條第2項、第301條第1項分別定有明文。次按
    認定不利於被告之事實，須依積極證據，茍積極之證據本身
    存有瑕疵而不足為不利於被告事實之認定，即應為有利於被
    告之認定，更不必有何有利之證據，而此用以證明犯罪事實
    之證據，猶須於通常一般人均不至於有所懷疑，堪予確信其
    已臻真實者，始得據以為有罪之認定，倘其證明尚未達到此
    一程度，而有合理性之懷疑存在，致使無從為有罪之確信時
    ，即應為無罪之判決。
三、公訴意旨認被告涉犯非法持有空氣槍罪及非法販賣空氣槍罪
    等罪嫌，無非係以被告之供述、證人即員警呂斌誠之證述、
    扣案空氣槍1支、內部零件1組、氣室彈匣3 個及卷附高雄縣
    政府警察局99年3月5日高縣警鑑字第0990073414號槍彈鑑定
    書為其主要論據。
四、訊據被告洪健固坦承於93年間在臺南市○○○路之模型玩
    具店購得而持有扣案空氣槍，並於99年2 月初某日在網路上
    出售扣案空氣槍之事實，惟堅決否認有何非法持有及販賣空
    氣槍之犯意，辯稱：扣案空氣槍鑑定結果其單位面積動能為
    每平方公分23焦耳，雖已達日本科學警察研究所之研究結果
    ，彈丸單位面積動能達每平方公分20焦耳足以穿入人體皮肉
    層之定義，然未達美國軍醫總署定義之彈丸撞擊動能達58呎
    磅即約78.6焦耳之足以使人喪失戰鬥能力及我國內政部警政
    署刑事警察局對活豬作射擊測試結果，彈丸單位面積動能達
    每平方公分24焦耳之足以穿入豬隻皮肉層之數據，是以扣案
    空氣槍是否有殺傷力尚有斟酌之餘地；又被告係因對玩具模
    型槍有興趣，始於模型玩具店購得扣案空氣槍，且用於「生
    存遊戲」之活動，使用時亦僅以ＢＢ彈為發設之彈丸，未曾
    使用鋼珠彈，是主觀上顯無非法持有或販賣之認識等語，並
    提出臺南市空氣軟槍運動安全協會人民團體職員當選證明書
    等為證據。
五、經查：
  (一)扣案空氣槍經送高雄縣政府警察局以檢視法、性能檢視法及
    動能測試法予以鑑驗結果，認係氣體動力式槍枝，以彈匣填
    充高壓氣體為發射動力，經以金屬彈丸（直徑約5.9 公厘，
    重約0.83公克）測試，其中彈丸最大發射速度為每秒125 公
    尺，計算其動能為6.4 焦耳，單位面積動能為每平方公分23
    焦耳，有卷附該局99年3月5日高縣警鑑字第0990073414號槍
    彈鑑定書1份可稽（偵卷第30 至31頁）。且經高雄縣政府警
    察局岡山分局初篩測試，以5.5 公厘金屬彈丸試射結果，可
    貫穿監測板即鋁板，亦有該分局氣體動力式槍枝（空氣槍）
    動能初篩報告表在卷可查（警卷第9 至11頁）。扣案空氣槍
    既可貫穿監測板即鋁板，則足認有穿入人體皮肉層之動能，
    自應係具殺傷力。
  (二)惟上開槍枝經鑑定結果每單位面積動能達每平方公分23焦耳
    ，乃係填充市售「威猛牌」UCP-2200型高壓充氣瓶氣體，做
    為發射動能來源，該型高壓充氣瓶壓力為每平方英吋231 英
    磅（換算公制單位約為每平方公分16.24公斤），並使用0.5
    9MM，重量約0.83 公克之金屬彈丸為試射彈頭等情，有上開
    高雄縣政府警察局槍彈鑑定書（偵卷第31頁）及99年10月28
    日高縣警鑑字第0990085236號函在卷可稽（原審卷第107 頁
    ）。惟上開槍枝係日製TANAKA M-700 型，搭配使用0.2公克
    之塑膠BB彈丸及8 至12磅之瓦斯氣體，業據被告洪健供述
    在卷可按（警卷第6頁；偵卷第6 頁；原審卷第126頁），並
    有被告於露天拍賣網站拍賣物品說明：「初速0.2G（公克）
    ，BB彈，170M/S（即每秒速度170 公尺）左右」等語在卷可
    稽（警卷第28頁）。另證人即查獲員警呂斌誠於偵查中亦證
    稱：他有使用BB彈，但沒有提到該槍使用鋼彈；他先用BB彈
    以槍測射給我同事看。一般BB彈只有裝到8 至12磅的空氣槍
    等語（偵查卷第22至23頁）。自足認被告於網路上拍賣上開
    槍枝時，對於該槍枝所使用之動力來源氣體、彈丸均仍使用
    原廠所附之BB彈丸及8至12磅瓦斯氣體甚明。
  (三)又上開槍枝初速約為每秒15 0公尺，有樺山玩具有限公司函
    在卷可稽（原審卷第160頁），若裝填0.2公克之BB彈，以「
    物體動能＝1/2質量（公斤）×速率平方（公尺/秒）」公式
    計算，其動能為2.25焦耳（計算式：1/2 ×（0.2 /1000）×
    150×150＝2.25焦耳）；單位面積動能為每平方公分8.2339
    6焦耳（扣案空氣槍槍管直徑0.6公分，適用彈之直徑約0.59
    公分，半徑為0.295公分，計算式：2.25÷（0.29 5×0.295
    ×3.14）＝8.2339 焦耳/平方公分）。被告使用上開槍枝之
    方式，既係以填充8至12磅瓦斯氣體為動能，並使用0.2公克
    之塑膠製BB彈為彈丸，依上開計算結果，其單位面積動能僅
    每平方公分8.23396 焦耳，以該單位面積動能，依被告於原
    審供詞，固能穿透瓦楞紙箱（原審卷第188 頁），但顯未達
    日本科學警察研究所研究結果，彈丸單位面積動能須達每平
    方公分20焦耳以上，始足以穿入人體皮肉層或內政部警政署
    刑事警察局測試結果，須達每平方公分24焦耳以上，始足以
    穿入豬隻皮肉層之標準，自無殺傷力。準此，被告使用上開
    槍枝之方式，既係以填充8 至12磅瓦斯氣體為動能，並使用
    0.2 公克之塑膠製BB彈為彈頭，其主觀上是否知悉該槍在換
    用壓力磅數更大之高壓氣體及質量更高之金屬彈丸後，可以
    提升其單位面積動能達殺傷力之程度，已非無疑。更何況依
    證人呂斌誠上開證詞及被告於露天拍賣網站拍賣物品說明內
    容，均係使用塑膠BB彈丸，從未提及可以更換為金屬彈丸，
    本案亦未扣得金屬彈丸或高壓氣瓶，自足認被告主觀上從未
    有換用高壓氣體或金屬彈丸之想法。
  (四)又依被告於露天拍賣網站拍賣物品說明：「（前略）有另改
    板機固定座（應該是叫這個名字，鋼製），耐打不易壞（中
    略），初速0.2G BB彈170M /S左右」等語，被告既特別強調
    該槍之初速係以0.2公克之塑膠BB彈丸發射，可得每秒170公
    尺之速度。顯見所謂改裝鋼製之板機固定座，仍在說明以0.
    2 公克之塑膠BB彈丸發射，具有「耐打不易壞」之性能，並
    無暗示買家可換用高壓氣體或金屬彈丸之意。對照被告於原
    審供稱：「強化是讓使用度比較久，並不是改變威力。正常
    零件可以打5,000發，改零件可以打到8,000至10,000發左右
    。我本身沒有改，是前手告訴我阻鐵的部分改成鋼製，可以
    耐磨」等語（原審卷第188 頁），亦足證之。檢察官上訴意
    旨稱被告既明知扣案之空氣槍之板機固定座已改為鋼製，猶
    在網頁上載明「耐打不易壞」等語，顯係暗示買家該把空氣
    槍可使用高磅數空氣壓力，發射之子彈之速度更快，動能更
    高，更足以證明被告對該槍具有殺傷力之認識甚明云云，顯
    非足採。
  (五)至被告固為空氣槍玩家，並為臺南市空氣軟槍運動安全協會
    會員，有臺南市空氣軟槍運動安全協會人民團體當選證明書
    在卷可稽（原審卷第28頁）。對於在生存遊戲中使用空氣槍
    之規範，固亦知之甚詳。依其於原審之供詞，陳稱：「（問
    ：你們團體在作生存遊戲時，有沒有規範要使用什麼樣的槍
    枝？）我們一般使用的槍枝在市面上會有特定的店家販賣，
    我們一般團體玩時，還會精密規劃裡面的規定。比較簡單的
    規定是初速和動力，動力是電池驅動、瓦斯驅動和空氣驅動
    ，禁止使用火藥驅動和C02驅動，使用C02威力會比較大。狙
    擊槍初速是在170以下，電動槍是在120以下。」「我們活動
    開始都會有測速機具測速，經過測速就知道威力如何，測速
    機具是一個10公分大的儀器。一般我們購槍之後會稍微修正
    其準確性，但威力不會變動。當初槍枝拿到生存遊戲測試初
    速為160至170左右。」「強化是讓使用度比較久，並不是改
    變威力。正常零件可以打5,000發，改零件可以打到8,000至
    10,000發左右。我本身沒有改，是前手告訴我阻鐵的部分改
    成鋼製，可以耐磨」等語（原審卷第186至188頁）。依其上
    開供詞，被告固知該槍零件曾經前手改成鋼製，但其目的在
    耐磨，延長槍枝使用年限，並無證據證明被告事前明知該槍
    在換用壓力磅數更大之高壓氣體及質量更高之金屬彈丸後，
    可以提升其單位面積動能達到殺傷力程度。故被告於偵查中
    供稱：他們（指警察）去時候要跟我買，警察用鋼製子彈試
    射，我也覺得很驚訝，我從來也沒有這樣試射過等語（偵查
    卷第7 頁），亦足印證。又被告固亦自承曾以BB彈試射可以
    穿過瓦楞紙箱等語。惟同時亦供稱：一般來說，電動槍 120
    的限制就可以穿透紙箱，但生存遊戲有規定在10公尺之內不
    可以開槍等語（原審卷第189 頁）。故可以穿透紙箱，並不
    當然表示該槍即具有殺傷力。自不能僅以被告為生存遊戲玩
    家，且本案扣案之槍枝板機固定座已改為「鋼製」，且該槍
    縱以8 至12磅空氣壓力，使用BB彈試射可以穿過瓦楞紙箱為
    由，推認被告即明知該槍倘換用壓力磅數更大之高壓氣體及
    質量更高之金屬彈丸後，可以提升其單位面積動能達殺傷力
    程度。證人呂斌誠於偵查中固證稱：一般BB彈只有裝到8 至
    12磅（壓力）空氣槍，單純塑膠彈匣根本發不出22磅（壓力
    ），彈匣會裂掉，只有將板機固定座等改成鋼製，配合強化
    套件彈簧、出氣孔、擊錘彈簧加起來，才可以發射出具有殺
    傷力的空氣槍等語（偵查卷第23頁）。惟被告主觀上既從未
    有使用高壓氣體或換用高質量之金屬彈丸之想法，亦不能僅
    以該槍有證人所指具有殺傷力之各項條件，遽認被告主觀上
    即知該槍具有殺傷力。綜上所述，被告主觀上對該槍枝經換
    用高壓充氣瓶氣體為發射動能來源，並使用金屬彈丸為彈頭
    後，可具有殺傷力乙節，主觀上並無認識。
六、按槍砲彈藥刀械管制條例第8條第4項、第1 項規定，未經許
    可，持有空氣槍或未經許可販賣具有殺傷力之空氣槍者，乃
    指行為人之故意行為，亦即行為人須對其所持有之物屬該條
    例第4條第1款所示之具有殺傷力槍砲乙節，主觀上有所認識
    ，並進而未經許可持有或販賣之，若行為人主觀上對該槍枝
    屬於具有殺傷力槍枝，並無認識，即難以該罪相繩。查被告
    主觀上對於上開槍枝在使用高壓氣體或換用高質量之金屬彈
    丸後，得搖身一變為具有殺傷力之槍枝，既無認識，揆之上
    開說明，自不能以上開罪名相繩。此外，復查無其他積極證
    據足資證明被告有檢察官起訴犯行，尚不能證明被告犯罪，
    應為無罪之諭知。原審以不能證明被告犯罪為由，而為被告
    無罪之諭知，並無不當。檢察官上訴意旨，猶執前詞，指摘
    原判決不當，為無理由，應予駁回。
據上論結，應依刑事訴訟法第368條，判決如主文。
本案經檢察官劉欽銘到庭執行職務。
中    華    民    國   100    年    10    月    26    日
                  刑事第六庭    審判長法  官  董武全
                                      法  官  賴純慧
                                      法  官  林英志
以上正本證明與原本無異。
檢察官就本院維持第一審所為被告無罪判決提起上訴之理由，以
刑事妥速審判法第9條第1項所列各款情事為限。
                                      書記官  魏安里
中    華    民    國   100    年    10    月    26    日
本案論罪科刑法條全文：
刑事妥速審判法第9條第1項：
除前條情形外，第二審法院維持第一審所為無罪判決，提起上訴
之理由，以下列事項為限：
一判決所適用之法令牴觸憲法。
二判決違背司法院解釋。
三判決違背判例。